【裁判字號】    94,簡上,1110
【裁判日期】    950421
【裁判案由】    毒品危害防制條例
【裁判全文】
臺灣高雄地方法院刑事判決            94年度簡上字第1110號
上  訴  人
即  被  告  甲○○
上列上訴人即被告因違反毒品危害防制條例案件，不服本院高雄
簡易庭中華民國94年11月30日94年度簡字第6966號刑事簡易判決
（聲請簡易判決處刑案號：臺灣高雄地方法院檢察署94年度毒偵
字第8555號），提起上訴，本院管轄第二審之合議庭，逕依通常
審判程序為第一審判決如下：
    主  文
原判決撤銷。
甲○○無罪。
    理  由
一、檢察官聲請簡易判決處刑意旨略以：被告甲○○前因施用毒
    品案件，經本院裁定令入戒治處所施以強制戒治，並於民國
    90年8 月9 日停止戒治付保護管束，嗣於91年3 月26日保護
    管束期滿強制戒治執行完畢。詎其猶不知戒絕悔改，竟於強
    制戒治執行完畢釋放後5 年內，基於施用毒品之犯意，於94
    年8 月7 日18時30分回溯24小時內之某時（不含警力拘束期
    間），在不詳處所，施用甲基安非他命一次。嗣因甲○○另
    涉嫌贓物案件，為警於94年8 月7 日13時35分，在高雄縣鳥
    松鄉○○街與應安街口處查獲，經採集其尿液送驗後，始查
    悉上情，因認被告涉犯毒品危害防制條例第10條第2 項施用
    第二級毒品罪嫌云云。
二、按犯罪事實應依證據認定之，無證據不得認定犯罪事實，刑
    事訴訟法第154 條第2 項定有明文；又不能證明被告犯罪者
    ，應諭知無罪之判決，同法第301 條第1 項亦有明定。次按
    認定犯罪事實所憑之證據，雖不以直接證據為限，間接證據
    亦包括在內；然而無論直接或間接證據，其為訴訟上之證明
    ，須於通常一般之人均不致有所懷疑，而得確信其為真實之
    程度者，始得據為有罪之認定，倘其證明尚未達到此一程度
    ，而有合理之懷疑存在時，即應為有利於被告之認定，更不
    必有何有利之證據，最高法院30年上字第816 號判例、76年
    臺上字第4986號判例著有明文可資參照。
三、本件公訴人認上訴人即被告（下稱被告）甲○○涉犯毒品危
    害防制條例第10條第2 項施用第二級毒品罪嫌，無非係以前
    揭犯罪事實業經員警採尿送驗，結果呈甲基安非他命陽性反
    應，此有臺灣檢驗科技股份有限公司94年8 月23日濫用藥物
    尿液檢驗報告在卷可稽，為其論據。訊據被告甲○○堅決否
    認有何施用第二級毒品之犯行，辯稱：伊雖有毒品前科，然
    並無於前揭時、地為警查獲之事實，應係遭人冒名所致等語
    。
四、經查：
  (一)本院依職權調閱於94年8 月7 日13時35分，在高雄縣鳥松鄉
    ○○街與應安街口，因涉嫌贓物案件而為警查獲自稱「甲○
    ○」之人，於高雄縣政府警察局仁武分局大華派出所所按捺
    之十指指紋卡後，經送內政部警政署刑事警察局鑑定，以指
    紋電腦比對法、指紋特徵點比對法鑑驗，結果與該局檔存之
    郭曉嵐指紋卡之指紋相符等情，有該局95年3 月14日刑紋字
    第0950035751號函附鑑驗書1 份附卷可憑。是當日為警查獲
    而於前揭派出所應訊、製作筆錄並按捺指紋之人，顯非被告
    洵堪認定，則檢察官上開所據以認定本案被告施用毒品犯行
    之尿液檢驗報告，自不足為證，被告所辯，堪信為真實。
  (二)公訴人雖以本件被告既非當初為警查獲之人，因認其無上訴
    權，其上訴為不合法，請求駁回上訴云云。固非無見，然按
    ，起訴之效力，不及於檢察官所指被告以外之人，刑事訴訟
    法第266 條定有明文，而判斷是否為「檢察官所指被告」，
    學說上向有意思說、表示說及行動說等標準，實務上關於檢
    察官起訴及法院審理對象之確定，為求客觀確定起訴及審理
    之對象，以確保訴訟程序之安定，通說兼採表示說或行動說
    據為認定標準。本件被告甲○○於偵查程序中，檢察官並未
    傳喚到庭（參見臺灣高雄地方法院檢察署94年度毒偵字第85
    55號卷），而在偵查階段檢察官對於偵查對象之認知，乃依
    附於司法警察機關所移送之刑事案件報告書所載之犯罪嫌疑
    人之「姓名」及其年籍為被告而起訴，此部份復有臺灣高雄
    地方法院檢察署95年3 月30日雄檢博張94毒偵8555字第0225
    00號函附卷可佐，故如被告並非於偵查中在押，則法院僅得
    以表現在具有對外公示作用之聲請簡易判決處刑書為準繩，
    據以認定起訴及審理之對象，而本件檢察官於聲請簡易判決
    處刑書中關於被告年籍資料之記載，已明顯對外宣示其追訴
    對象為甲○○，且實際上亦確有如聲請簡易判決處刑書年籍
    資料所載之甲○○其人，原審復依據卷證資料，亦未經傳喚
    即逕依聲請簡易判決處刑書所載之被告姓名年籍予以簡易判
    決處刑，而本院之審理、傳喚對象亦係針對甲○○本人，甲
    ○○本人更曾出庭應訊而為訴訟上之攻防，則綜合前述，無
    論係採表示說或行動說之判斷標準，本院審理之對象均可確
    定為甲○○，而非自稱「甲○○」之「郭曉嵐」或其他真實
    姓名年籍不詳之人，公訴人所認實有誤解；尚且，本院為適
    用第二審程序之簡上案件，既非刑事訴訟法第375 條第1 項
    所規定「高等法院之第二審或第一審判決」，亦非刑事訴訟
    法第361 條所規定之「地方法院之第一審判決」，即不得向
    高等法院或向最高法院提起第三審上訴，一經本院判決即屬
    確定，為考量訴訟程序之安定及被冒名者之權益，起訴之對
    象既為甲○○，甲○○本人亦到庭接受審理，且經本院調查
    及審理結果，甲○○並未為本案之犯行，是其犯罪尚屬不能
    證明，原審認定甲○○犯罪，尚有未當，自應由本院將原審
    判決撤銷，自為第一審判決，諭知甲○○無罪（臺灣高等法
    院暨所屬法院92年11月26日法律座談會決議亦採相同見解）
    。
五、綜上所述，公訴人認被告甲○○涉犯上開罪嫌，所舉之證據
    尚不能使本院形成被告有罪之確信。此外，復查無其他積極
    證據足資認定被告涉有公訴人所指之犯行，既不能證明被告
    犯罪，依法自應為無罪之諭知。原審疏未詳查，逕依卷內證
    據認定被告涉犯上開犯行，對於被告遽為論罪科刑，尚有未
    洽，被告上訴意旨以其並無犯罪行為指摘原判決不當，為有
    理由，自應由本院將原判決撤銷，並依法為無罪之諭知，以
    資適法。
六、末按，檢察官聲請以簡易判決處刑之案件，經法院認為有第
    451 條之1 第4 項但書之情形者，應適用通常訴訟程序審判
    之，刑事訴訟法第452 條定有明文；且對於簡易判決之上訴
    ，準用刑事訴訟法第3 編第1 章及第2 章之規定，管轄第二
    審之地方法院合議庭受理簡易判決上訴案件，應依通常程序
    審理。其認案件有刑訴法第452 條之情形者，應撤銷原判決
    ，逕依通常程序為第一審判決，法院辦理刑事訴訟簡易程序
    案件應行注意事項第14項亦有規定。查本案經本院審理後，
    既認應諭知被告無罪之判決，依前揭法律規定，原審乃屬誤
    用簡易判決處刑程序，應由本院合議庭逕依通常程序審理後
    ，而為第一審之判決，檢察官或被告如不服本判決，仍得於
    法定上訴期間內，向管轄之第二審法院提起上訴，附此敘明
    。
據上論斷，依刑事訴訟法第455 條之1 第3 項、第452 條、第45
1 條之1 第4 項但書第3 款、第369 條第1 項前段、第364 條、
第301 條第1 項，判決如主文。
中    華    民    國    95    年    4     月    21    日
                  刑事第十一庭  審判長法  官  何秀燕
                                      法  官  林揚奇
                                      法  官  戰諭威
以上正本證明與原本無異。
如不服本判決，應於判決送達後10日內，向本院提出上訴狀。
中    華    民    國    95    年    4     月    21    日
                                      書記官  林佳蓉


司法院資訊處製作；財團法人民間司法改革基金會備份。
